最高法院刑事判決　　　　　　　　　　 111年度台非字第70號
上　訴　人　最高檢察署檢察總長
被　　　告　蔡瑞林


上列上訴人因被告公共危險案件，對於臺灣高雄地方法院中華民
國111年1月20日第一審確定簡易判決（110 年度交簡字第3085號
；聲請簡易判決處刑案號：臺灣高雄地方檢察署110 年度速偵字
第3231號），認為違背法令，提起非常上訴，本院判決如下：
    主  文
原判決撤銷。
蔡瑞林犯不能安全駕駛動力交通工具罪，處有期徒刑參月，併科
罰金新臺幣捌仟元；有期徒刑如易科罰金，罰金如易服勞役，均
以新臺幣壹仟元折算壹日。
    理  由
壹、非常上訴理由稱：「一、按受有期徒刑之執行完畢，或受無
    期徒刑或受有期徒刑一部之執行而赦免後，5 年以內再犯有
    期徒刑以上之罪者，始為累犯，刑法第47條定有明文。又依
    法應於審判期日調查之證據，未予調查，致適用法令違誤，
    而顯然於判決有影響者，該項確定判決即屬違背法令，得提
    起非常上訴，亦經司法院大法官會議釋字第181 號解釋在案
    。是事實審法院對於被告有無累犯之事實，應否適用刑法第
    47條累犯之規定加重其刑，即屬法院認定事實與適用法律之
    基礎事項，客觀上有調查之必要，應依職權加以調查，倘被
    告並非累犯，而事實審並未詳加調查，致判決時依累犯之規
    定論處，即屬刑事訴訟法第379 條第10款所規定，依法應於
    審判期日調查之證據而未予調查，其判決當然違背法令。二
    、經查，本件確定判決認被告蔡瑞林於民國110 年11月18日
    16時40分許至17時許，在高雄市鳳山區中安路某黃昏市場飲
    用酒類後，於同日17時25分許，基於不能安全駕駛動力交通
    工具之犯意，駕駛屬於動力交通工具之車牌號碼00-0000 號
    自用小貨車行駛於道路，而犯不能安全駕駛動力交通工具罪
    ，並以被告前因公共危險案件，經臺灣橋頭地方法院以 108
    年度交簡字第814號判決判處有期徒刑2月（併科罰金新臺幣
    1萬元）確定，有期徒刑部分已於108年8月5日易科罰金執行
    完畢，認檢察官漏未論及，予以補充後，對被告論以累犯，
    判處有期徒刑4月，併科罰金新臺幣1萬元確定。惟被告除於
    104年4月間，曾因公共危險案件，經臺灣高雄地方檢察署檢
    察官以104 年度偵字第8403號為不起訴處分確定外，並無任
    何犯罪科刑及執行之紀錄，此有其全國刑案資料查註紀錄表
    1份在卷（附於111年度執聲非字第2 號卷）可稽。經查：本
    件確定案判決係誤引原國民身分證統一編號與被告同為『Z0
    00000000號』之蔡光瑲（證號現改為『Z000000000號』）之
    全國刑案資料紀錄，認定被告有前揭犯罪科刑及執行紀錄，
    此觀卷附蔡光瑲之被告提示簡表、刑案資料查註紀錄表、矯
    正簡表（附於111 年度執字第2015號卷）即明，故本件確定
    判決誤將原身分證統一編號相同之蔡光瑲之刑案資料紀錄列
    為被告之前科紀錄，而對被告論以累犯，自有判決適用法則
    不當而違背法令之情。三、案經確定，且於被告不利，爰依
    刑事訴訟法第441條、第443條提起非常上訴，以資糾正」等
    語。
貳、本院按：
  一、判決不適用法則或適用不當者，為違背法令，刑事訴訟法
      第378 條定有明文。刑法關於累犯之規定，以受徒刑之執
      行完畢，或一部之執行而赦免後，5 年以內故意再犯有期
      徒刑以上之罪者，為其成立要件，此觀刑法第47條第1 項
      規定甚明。
  二、查被告前述不能安全駕駛之犯行固經原判決認定明確，然
      被告除於104年4月間，曾因公共危險案件，經檢察官以10
      4 年度偵字第8403號為不起訴處分確定外，並無任何犯罪
      之前案（見111年度執聲非字第2號卷內之刑案資料查註紀
      錄表）。原判決援用身分證統一編號與被告同為「Z00000
      0000」之蔡光瑲（其後，證號已改為「Z000000000」）之
      前案紀錄（見110年度交簡字第3085號卷第3頁以下刑案資
      料查註紀錄表），認被告有前揭犯罪、科刑及執行情形，
      而論以累犯，並依法加重其刑。自有適用法則不當之違背
      法令。案經確定，且不利於被告，非常上訴意旨執以指摘
      ，為有理由，自應由本院將原判決撤銷，改判如主文第 2
      項所示，並諭知有期徒刑如易科罰金及罰金如易服勞役之
      折算標準，以資糾正及救濟。
據上論結，應依刑事訴訟法第447條第1項第1款，刑法第185條之
3第1項第1款、第41條第1項前段、第42條第3 項前段，刑法施行
法第1條之1第1項，判決如主文。
中    華    民    國   111    年    5     月    26    日
                  刑事第四庭審判長法  官  林  立  華  
                                  法  官  謝  靜  恒  
                                  法  官  王  敏  慧  
                                  法  官  李  麗  珠  
                                  法  官  林  瑞  斌  
本件正本證明與原本無異
                                  書記官
中    華    民    國   111    年    5     月    30    日
附錄本案論罪科刑條文：
刑法第185條之3
駕駛動力交通工具而有下列情形之一者，處三年以下有期徒刑，
得併科三十萬元以下罰金：
一、吐氣所含酒精濃度達每公升零點二五毫克或血液中酒精濃度
    達百分之零點零五以上。
二、有前款以外之其他情事足認服用酒類或其他相類之物，致不
    能安全駕駛。
三、服用毒品、麻醉藥品或其他相類之物，致不能安全駕駛。
因而致人於死者，處三年以上十年以下有期徒刑，得併科二百萬
元以下罰金；致重傷者，處一年以上七年以下有期徒刑，得併科
一百萬元以下罰金。
曾犯本條或陸海空軍刑法第五十四條之罪，經有罪判決確定或經
緩起訴處分確定，於十年內再犯第一項之罪因而致人於死者，處
無期徒刑或五年以上有期徒刑，得併科三百萬元以下罰金；致重
傷者，處三年以上十年以下有期徒刑，得併科二百萬元以下罰金
。